臺灣嘉義地方法院刑事判決　　　　　　　　　　　　　　九十年度易字第八六一號
　　公　訴　人　臺灣嘉義地方法院檢察署檢察官
　　被　　　告　丙○○
　　　　　　　　甲○○
右列被告因詐欺案件，經檢察官提起公訴（九十年度偵字第四五六八號），本院判決
如左：
    主  文
丙○○、甲○○均無罪。
    理  由
一、公訴意旨以被告丙○○與甲○○為夫妻關係，兩人明知甲○○之母李朱水治並無
    新臺幣（下同）一百萬元之定期存款，或有任何贈予之意，且其等所營事業遭人
    倒債而陷於無償債能力，竟共同意圖為自己不法所有之概括犯意，先於民國八十
    九年二月二十一日，由丙○○持用甲○○簽發之如附表所示編號一支票，在嘉義
    市○○路○段三五０巷十六弄二十八號二樓之一即丁○○住處內，向丁○○、戊○○夫婦佯稱甲○○之母李朱水治將贈予八十九年四月二十五日屆期之一百萬元
    定期存款，謊為資力之擔保，以此詐術向丁○○借款三十萬元供為周轉之需，使
    丁○○誤信為真而陷於錯誤，經轉向乙○○借貸後，如數交付。嗣丙○○、甲○○兩人，以同一詐術方式，分於同年三月十六日、二十三日、四月十二日及十七
    日，持如附表所示編號二至五之支票，向丁○○、戊○○詐得轉向乙○○借貸之
    同額借款。詎發票日期屆至，均因存款不足而未獲兌現，復未償債，丁○○、戊○○始知受騙，因認被告丙○○及甲○○涉犯刑法第三百三十九條第一項之詐欺
    取財罪罪嫌。
二、公訴意旨認被告丙○○與甲○○涉有詐欺取財罪嫌，無非係以丁○○、戊○○指
    述被告二人佯稱李朱水將贈與一百萬元之資力擔保及所交付之支票到期均因存款
    不足未獲兌現資為論據。訊據被告丙○○與甲○○堅決否認上開犯行，辯稱李朱
    水之存款情形僅聊天提及，並未以之作借款之擔保，係因八十八年底及八十九年
    初遭下游客戶倒債，致經營周轉需要而向丁○○、戊○○夫婦借款，未能如期還
    款係因遭倒債後，經濟不景氣周轉不靈等語。
三、按犯罪事實應依證據認定之，無證據不得推定其犯罪事實。又不能證明被告犯罪
    者，應諭知無罪之判決。刑事訴訟法第一百五十四條、第三百零一條第一項分別
    定有明文。又按刑法第三百三十九條第一項詐欺罪之成立，以意圖為自己或第三
    人不法之所有，以詐術使人陷於錯誤，而將本人或第三人之物交付為要件。最高
    法院四十六年臺上字第二六０號判例要旨可資參照。
四、經查，公訴人所指「丙○○持用甲○○簽發之如附表所示編號一支票，向丁○○
    、戊○○夫婦佯稱甲○○之母李朱水治將贈予八十九年四月二十五日屆期之一百
    萬元定期存款，謊為資力之擔保」之詐術行為，業經被告否認在卷，而丁○○、
    戊○○二人及乙○○於偵審中均稱被告曾以李朱水治之一百萬定存作為擔保，惟
    並未提出足以證明被告二人曾為如此詐稱之證據，本院復查無證據可認被告於借
    款時確有施用詐術之行為，故此部分指述，尚無足採。再者，被告於八十八年底
    至八十九年初因下游客戶聚發食品廠有限公司積欠貨款，故於八十九年二月二十
    一日至四月十五日間，因生意周轉需要向丁○○、戊○○夫婦商調現金等情，業
    據被告二人提出估價單、支票影本等為證。又被告甲○○如附表所示支票存款帳
    戶係於八十九年五月二十六日被列為拒絕往來戶，而該戶自八十八年六月起之對
    帳單明細中，於八十九年二月、三月、四月中旬間，仍有總額共二、三百萬元之
    支票往來交易紀錄，此有嘉義市第一信用合作社九十年二月二日嘉一信總字第○
    三八號函覆在卷可參。上開支票存款帳戶於借款期間交易情形正常，顯非借調現
    金周轉之初財務調度已有困難，尚難認被告於借款之初即有何詐欺取財之意圖。
    另被告二人於偵查中供稱有按時付利息，利息都是付現金給戊○○夫婦等語，亦
    為戊○○在庭所不否認，僅陳稱於跳票後就沒有等語（參九十年度他字第一五一
    號偵查卷第二十九頁反面），是尚難以被告有債務不履行之情形遽以推論被告施
    用詐術。被告二人所辯係因生意不景氣及遭下游客戶倒債，周轉不靈等情尚堪採
    信。此外查無其他證據證明被告二人確有公訴人所指之上開犯行，揆諸首揭說明
    ，既無積極證據足認被告有詐欺取財之犯行，不能證明被告二人犯罪，依法應諭
    知無罪之判決。
據上論斷，應依刑事訴訟法第三百零一條第一項判決如主文。
本案經檢察官陳昭廷到庭執行職務
中      華      民      國    九十一    年      五      月      七      日
                                      臺灣嘉義地方法院刑事第三庭
                                          審判長法官  沈  福  財
                                                法官  許  兆  慶
                                                法官  陳  端  宜
附表：
┌──┬───┬───────┬───┬─────┬──────┬────┐
│編號│發票人│  付  款  人  │帳  號│  票  號  │ 金     額  │發 票 日│
│    │      │              │      │          │ （新臺幣） │        │
├──┼───┼───────┼───┼─────┼──────┼────┤
│ 一 │甲○○│嘉義市第一信用│０二一│ＪＣＢ００│三十萬元    │八十九年│
│    │      │合作社        │六七之│一三六四六│            │    四月│
│    │      │              │五    │          │            │二十一日│
├──┼───┼───────┼───┼─────┼──────┼────┤
│ 二 │甲○○│嘉義市第一信用│０二一│ＪＡＣ００│三十萬元    │八十九年│
│    │      │合作社        │六七之│四二一０四│            │    五月│
│    │      │              │五    │          │            │  十六日│
├──┼───┼───────┼───┼─────┼──────┼────┤
│ 三 │甲○○│嘉義市第一信用│０二一│ＪＡＣ００│三十五萬元  │八十九年│
│    │      │合作社        │六七之│四二一０六│            │    四月│
│    │      │              │五    │          │            │二十三日│
├──┼───┼───────┼───┼─────┼──────┼────┤
│ 四 │甲○○│嘉義市第一信用│０二一│ＪＡＣ００│二十五萬元  │八十九年│
│    │      │合作社        │六七之│四二一二二│            │    五月│
│    │      │              │五    │          │            │  十二日│
├──┼───┼───────┼───┼─────┼──────┼────┤
│ 五 │甲○○│嘉義市第一信用│０二一│ＪＡＣ００│三十萬元    │八十九年│
│    │      │合作社        │六七之│四二四五一│            │    四月│
│    │      │              │五    │          │            │二十六日│
└──┴───┴───────┴───┴─────┴──────┴────┘
右正本證明與原本無異。
如不服本判決，應於判決送達後十日內，向本院提出上訴狀。
中      華      民      國    九十一    年      五      月      七      日
                                                書記官  尹  玉   琪
